臺灣高等法院民事判決　八十四年度重訴字第六三號
　　原　　　告　丁 ○ ○　　　　台北市○○街六十八巷八號三樓
　　　　　　　　戊○○○
　　法定代理人　乙 ○ ○
　　被　　　告　甲 ○ ○
右列當事人間因原告提起附帶民事訴訟，請求侵權行為損害賠償事件，經本院刑事庭
移送，爰判決如左：
        主　  文
原告之訴及假執行之聲請均駁回。
訴訟費用由原告負擔。
        事    實
甲、原告方面：
一、聲明：
　(一)被告應給付原告賴信義新台幣（下同）一百零六萬七千一百八十二元；原告賴蔡
　　香蘭一百三十萬二千三百三十元；原告乙○○三百九十八萬零九十元；原告丙○
　　○一百九十六萬九千三百九十元及均自本件附帶民事訴訟起訴狀繕本送達之翌日
　　起，至清償日止，按年息百分之五計算之利息。
  (二)願供擔保請准宣告假執行。
二、陳述：
　　被害人賴清琪於民國（下同）八十二年九月四日淩晨二時許，在台北市○○○路
　　○段雅宴西餐廳門口，因友人郭肇旺與訴外人呂思忠、呂思孝及被告發生糾紛，
　　被告竟與訴外人呂思忠、呂思孝共同毆打被害人賴清琪及郭肇旺，並舉起路旁鐵
　　製禁止停車之拒馬猛擊被害人賴清琪頭部，致被害人賴清琪受傷死亡。原告丁○
　　○、賴蔡香蘭為被害人賴清琪之父母，而原告乙○○、丙○○則為其配偶及女兒
　　，依民法規定均得對被告請求損害賠償：(一)原告丁○○、賴蔡香蘭、乙○○共同
　　為被害人賴清琪支出之醫療費六萬五千五百六十八元及殯葬費四十九萬八千六百
　　七十一元。(二)原告丁○○於案發時五十六歲，平均餘命為二十四‧０七年，育有
　　二子二女，是以被害人賴清琪若生存對其扶養年數為二十四‧０七年，依所得稅
　　申報親屬寬減額每人每年六萬三千元計算，應負擔之扶養費為三十七萬九千一百
　　零二元；原告賴蔡香蘭於案發時四十三歲，平均餘命為三十九年，育有二子二女
　　，是以被害人賴清琪若生存對其扶養年數為三十九年，應負擔之扶養費為六十一
　　萬四千二百五十元；原告乙○○於案發時二十七歲，平均餘命為五十四‧五四年
　　，是以被害人賴清琪若生存對其扶養年數為五十二‧二七年，應負擔之扶養費為
　　三百二十九萬三千零一十元；原告丙○○於案發時三歲，算至成年二十歲，被害
　　人賴清琪若生存對其扶養年數為十七年，應負擔之扶養費為一百零七萬一千元。
　　(三)原告因喪失親人，至為哀慟，爰各請求五十萬元之慰撫金。
三、證據：提出戶口名簿、國泰綜合醫院醫療費、台北市政府行政規費及正泰永儀社
　　收據為證。
乙、被告方面：
一、聲明：
  (一)原告之訴及假執行之聲請均駁回。
  (二)如受不利判決，願預供擔保請宣告免為假執行。
二、陳述：被告未與訴外人呂思忠、呂思孝等人共同傷害被害人賴清琪致死，自不負
    損害賠償責任。
三、證據：提出台灣高等法院九十一年度重上更(四)字第三０號刑事判決為證。
        理    由
一、本件原告起訴主張：訴外人郭肇旺於八十二年九月四日凌晨一時五十分許，在台
　　北市○○○路○段與延吉街口雅宴西餐廳門口，因誤認與訴外人呂思忠、呂思孝
　　同行之女伴許愛鳳、許愛蓮係舊識，乃上前搭訕，經訴外人呂思忠、呂思孝以不
　　友善之言語態度向訴外人郭肇旺抗議，引起訴外人郭肇旺不滿，憤而至其所駕駛
　　停於忠孝東路路邊之雪佛蘭牌轎車內，取出類似拐杖鎖紅色之物，折回雅宴西餐
　　廳前，毆擊訴外人呂思孝，被害人賴清琪趨前欲探究竟，訴外人呂思孝乃以身旁
　　禁止停車之鐵牌掃丟向訴外人郭肇旺，被害人賴清琪加以抵抗而未丟到，訴外人
　　呂思忠及被告見狀趨前，共同基於傷害之犯意，先對被害人賴清琪胸部持續毆擊
　　並追打，致其左乳內側有三×二．五公分皮下出血、右乳下有五×二公分皮下出
　　血之外傷，被害人賴清琪不敵，欲逃往其所駕駛之雅哥牌轎車內，訴外人呂思孝
　　、呂思忠及被告又上前抓住被害人賴清琪頭髮及手臂，共同以拳頭、膝蓋毆擊並
　　頂撞其頭部、頸部，使被害人賴清琪受有左眼皮皮下出血、左顴骨部皮下出血、
　　左頸上部有二．五×０．二公分皮下出血、右頸部有二×０．二公分皮下之外傷
　　，且左顳部頭皮下有血腫三×五公分，致頭部受創，大腦半球及腦室出血，於腦
　　死後併發肺炎致心肺循環衰竭，延至同年月中午十二時十六分許，不治死亡，原
　　告丁○○、戊○○○為被害人之父母，原告乙○○為被害人之妻，原告丙○○為
　　被害人之女，自得請求損害賠償等情，爰依侵權行為之法則，求為命被告給付原
　　告賴信義一百零六萬七千一百八十二元；原告賴蔡香蘭一百三十萬二千三百三十
　　元；原告乙○○三百九十八萬零九十元；原告丙○○一百九十六萬九千三百九十
　　元及均自本件附帶民事訴訟起訴狀繕本送達之翌日起，至清償日止，按年息百分
　　之五計算利息之判決。
　　被告則以：伊雖與訴外人呂思忠、呂思孝、蔡瑞澄、許愛鳳、許愛蓮等人至雅宴
　　西餐廳宵夜跳舞，但被害人賴清琪被毆打時，伊與訴外人蔡瑞澄前去開車，在車
　　上等候訴外人呂思忠、呂思孝等人，過一會兒聽到警笛聲才回現場，伊並未參與
　　毆打被害人賴清琪，亦不知其係被何人毆打等語，資為抗辯。
二、經查原告主張之前開事實，固據其提出戶口名簿、國泰綜合醫院醫療費用收據、
　　台北縣石門鄉墓地使用許可證及收據、台北市殯葬管理員工消費作社收據為證（
　　見本院附民字卷第六至十九頁），惟被告否認有參與毆打被害人賴清琪，並以前
　　開情詞置辯。經查：
　(一)已判處罪刑確定之訴外人呂思忠、呂思孝在刑事訴訟，自警局初訊時起以迄本院
　　審理中始炵均未指出被告有參與鬥毆情事，甚至更供明被告去拉車子，並未看見
　　被告在現場（見本院卷第九五頁、一四０頁、偵二一三五二號卷第四、六、三十
　　七、四十頁，原審訴一六一六號卷第三頁反面，本院上訴卷第三十四頁），而證
　　人許愛蓮、蔡瑞澄、林哲輝亦在刑事訴訟偵審中一致證稱，案發時係訴外人呂思
　　忠、呂思孝與郭肇旺及死者四位男士，一對一對打，被告於打架時並未在現場參
　　與鬥毆（見本院卷第九六至九九頁、一四０頁、偵字第二一三五二號卷第十三頁
　　反面、十頁反面、十一頁、十四頁正面、五十一頁反面、本院刑事庭九十一年四
　　月二十九日訊問筆錄）。
　(二)雖證人郭肇旺在刑事訴訟一再供稱被告有參與打架，然其為本件命案發生之始作
　　俑者，並與被害人賴清琪係屬同夥並參與互毆，已難期其為真實之陳述。況證人
　　郭肇旺所述目擊情形，或稱係由後視鏡看到，或稱係在停車後，回頭看到；又其
　　所述從後視鏡看見被害人賴清琪被拉下車圍毆之距離，先稱在數百公尺遠之國父
　　紀念館（案發地點為忠孝東路與延吉路口至國父紀念館約有三百公尺以上之距離
　　），繼稱四部車距離，或五公尺遠，全不一致；又所述被告扭住死者往紅磚道之
　　情形，亦有「訴外人呂思忠及被告架其手臂」，或「一個抓手臂、一個後面頂著
　　」之不同，並忽稱訴外人呂思孝抓死者頭髮，忽稱看不清誰拉他頭髮，前後矛盾
　　不一（見本院卷第九九至一０一頁、一四０頁、偵字第二一三五二號卷第三十九
　　頁反面、原審訴字第一六一六號卷八十三年八月十日訊問筆錄、第九十二頁、九
　　十三頁反面、本院上更(一)卷第五十六頁反面、第五十七頁、上更(二)卷第六十一頁
　　反面），已難憑信。再參以案發當時，適值深夜，視線不佳，則證人郭肇旺如何
　　能在倉促開車逃離現場之際，從後視鏡之角度，看清楚被告與訴外人呂思忠、呂
　　思孝共同圍毆被害人賴清琪，尤益啟疑竇。復經徵諸本件案發後，警方據報，調
　　派警備車及警員抵達現場，而被告亦至現場，證人郭肇旺亦開車同時折返現場，
　　訴外人呂思忠、呂思孝隨即為警逮捕，並為證人郭肇旺「一眼」注意到訴外人呂
　　思忠、呂思孝（見原審卷第九十四頁），倘被告當天確曾參與鬥毆，甚或聯手圍
　　毆被害人賴清琪，身上必有鬥毆跡象清晰可見，且與證人郭肇旺結怨至深，被告
　　當時既在現場，在場之郭肇旺不可能視而不見，輕饒被告而當場不加以指認並促
　　警逮捕之理？又果依證人郭肇旺所云被告曾參與鬥毆，甚至在其駕車倒檔時，打
　　開其車門，擬將其從車上拉下（見本院卷第一０二頁、一四０頁及九十一年四月
　　十五日刑事庭訊問筆錄），則訴外人郭肇旺既能明確指認未與其拳腳接觸之訴外
　　人呂思忠、呂思孝為參與鬥毆之人，對於與其身體有鬥毆拉扯之被告，自應更能
　　明確辨認出被告無礙，惟證人郭肇旺前於八十二年十一月十五日在台北市議會公
　　開場合，由訴外人呂思忠、呂思孝、蔡瑞澄及被告計五人，列席供其指認時，訴
　　外人郭肇旺於當時並未明確指認被告係該參與鬥毆之另一人，業據證人陳博珍、
　　李宗獻、游榮修在刑事訴訟本院審理中到庭一致結證明確（見本院卷第一０二頁
　　、一四０頁、刑事上更(一)卷第二十八頁、上更(二)卷第七十一頁反面），足見證人
　　郭肇旺在刑事訴訟中供稱被告有參與毆打被害人賴清琪，已失真實性，尚難據為
　　不利於被告之認定。
　(三)原告雖提出中國時報記者張企群執筆之八十二年九月五日新聞報導內容，指稱係
　　「三人圍毆一人」。惟據證人張企群在刑事訴訟原審審理中證稱：「我們記者是
　　經事後查訪報導，我並沒有在現場看到」（見本院卷第一０二頁、一０四頁及原
　　審刑事卷第十九頁），足見記者張企群並未親眼目睹本案鬥毆情形始末，且其新
　　聞紙報導內容所載「賴的友人和目擊者卻表示，雙方互毆後，賴（清琪）又遭對
　　方三人架住往馬路拳打腳踢圍毆」等情，其所稱該目擊者，究係何人，迄未經陳
　　明。是該項報導僅屬屬傳聞之詞，自不得據為認定被告有參與毆傷被害人賴清琪
　　致死之論據。另證人即合堂計程車公司董事長陳燦鴻在刑事訴訟本院審理中到庭
　　雖證稱，其車行有司機在案發現場目睹事件經過，惟始終未具體陳述其聽聞之內
　　容（見本院卷一０三頁、一四０頁、刑事上訴卷第六十八頁），亦難據為不利於
　　被告之認定。至原告所提出之談話錄音譯文內容，並非目睹事件司機之直接陳述
　　，全係呼應證人郭肇旺不具憑信性之「三人毆打一人」、「三人架住一人」之說
　　詞，且更與證人林哲輝於案發時之陳述不相符合。又原告所舉出之證人鍾久春在
　　刑事訴訟本院到庭審理中雖證稱：「當時我在雅宴門口排班，我聽到打架聲，回
　　頭就看到三個人拉開車門，將一個坐在轎車內的人（該人似已受傷）拉出來，拉
　　出後三人就對他一直用手打及腳踹，被打的人就躺在車的旁邊」、「（我）有（
　　靠過去看？），我靠的很近，約五公尺左右，我有吹哨子（吹很久）欲阻止他們
　　打架，並打算要靠過去拉開他們，但該三人其中一人，有表示他係警察，要我不
　　要管，故我就慢慢離去，離去時還有看到被打的人躺在地上。後來因我的計程車
　　有乘客上車，故我就開車離去」「其中說他係警察的那位，長的與我一樣，係矮
　　胖的，其他二人已沒有印象，現要我認出該三人，我沒有辦法認出」等語（見本
　　院卷第一０三頁、一四０頁、刑事上更(三)卷一第一四七、一四八頁），然其所供
　　被害人郭清琪在車上被拉出來，與訴外人郭肇旺所述死者準備上但查該證人既已
　　承認無法辨認，亦難據為不利於被告之認定。
三、況被告因此所涉及刑責部分，亦經刑事法院判決諭知無罪在案，有本院九十一年
　　度重上更(四)字第三０號判決可稽（見本院卷第九三至一０六頁）雖該刑事訴訟迄
　　未確定（見本院卷第七五頁背面書記官查詢單），但原告所提起之本件附帶民事
　　訴訟既經裁定移送而為獨立之民事訴訟，本院自得綜合前開事證，依自由心證，
　　為前開事實之認定，自無須待該刑事訴訟之確定（最高法院五十年台上字第八七
　　二號判例參照）。
四、綜上所述，既不能證明被告有參與圍毆被害人賴清琪致死，自不負損害賠償責任
　　，則原告本於侵權行為之法則，請求被告給付原告賴信義一百零六萬七千一百八
　　十二元；原告賴蔡香蘭一百三十萬二千三百三十元；原告乙○○三百九十八萬零
　　九十元；原告丙○○一百九十六萬九千三百九十元及均自本件附帶民事訴訟起訴
　　狀繕本送達之翌日起，至清償日止，按年息百分之五計算之利息，自屬不應准許
　　。其假執行之聲請，亦因失所附麗，應併予駁回。
五、至兩造其餘之攻擊或防禦方法及未經援用之證據，經本院斟酌後，認為均不足以
　　影響本判決之結果，自無逐一詳予論駁之必要，併此明。
六、據上論結，本件原告之訴為無理由，依民事訴訟法第七十八條、八十五條第一項
    前段，判決如主文。
中　　　華　　　民　　　國　　九十一　　年　　十二　　　月　　三十一　　日
　　　　　　　　　　　　　　　臺灣高等法院民事第十三庭
　　　　　　　　　　　　　　　　　審判長法　官　　林　鄉　誠
　　　　　　　　　　　　　　　　　　　　法　官　　王　聖　惠
　　　　　　　　　　　　　　　　　　　　法　官　　劉　清　景
右正本係照原本作成。
如不服本判決，應於收受送達後二十日內向本院提出上訴書狀，其未表明上訴理由者
，應於提出上訴後二十日內向本院補提理由書狀（均須按他造當事人之人數附繕本）
上訴時應提出委任律師或具有律師資格之人之委任狀；委任有律師資格者，另應附具
律師及格證書及釋明委任人與受任人有民事訴訟法第四百六十六條之一第一項但書或
第二項（詳附註）所定關係之釋明文書影本。
中　　　華　　　民　　　國　　九十二　　年　　　一　　　月　　　六　　　日
　　　　　　　　　　　　　　　　　　　　書記官　　高　澄　純
附註：
民事訴訟法第四百六十六條之一（第一項、第二項）
對於第二審判決上訴，上訴人應委任律師為訴訟代理人。但上訴人或其法定代理人具
有律師資格者，不在此限。
上訴人之配偶、三親等內之血親、二親等內之姻親，或上訴人為法人、中央或地方機
關時，其所屬專任人員具有律師資格並經法院認為適當者，亦得為第三審訴訟代理人
。
